臺灣南投地方法院刑事判決
111年度易字第107號
公  訴  人  臺灣南投地方檢察署檢察官 
被      告  范增發



上列被告因妨害自由案件，經檢察官提起公訴（110年度調偵字
第98號），被告於準備程序中就被訴事實為有罪之陳述，經告知
簡式審判程序之旨，並聽取公訴人及被告之意見後，由本院裁定
改行簡式審判程序，判決如下：
    主      文
范增發犯恐嚇危害安全罪，處有期徒刑參月，如易科罰金，以新
臺幣壹仟元折算壹日；緩刑貳年，緩刑期間付保護管束，並應向
執行檢察官指定之政府機關、政府機構、行政法人、社區或其他
符合公益目的之機構或團體提供肆拾小時之義務勞務。扣案柴刀
壹把沒收之。
    事實及理由
一、本件適用簡式審判程序，依刑事訴訟法第273條之2、第159
    條第2項規定，不適用傳聞法則有關限制證據能力之相關規
    定；另依同法第310條之2準用同法第454條之規定，得製作
    略式判決書，如認定之犯罪事實、證據及應適用之法條，與
    起訴書之記載相同者，得引用之。
二、本案犯罪事實及證據，除證據部分補充「告訴人蔡人翰於本
    院審理時之證述」、「被告范增發於本院審理時之自白」及
    「南投縣竹山鎮調解委員會調解筆錄1份」外，餘均引用檢
    察官起訴書之記載（如附件一）。
三、論罪科刑之理由：
  ㈠核被告所為，係犯刑法第305條恐嚇危害安全罪。
  ㈡以行為人之責任為基礎，審酌被告為成年人，不思以理性解
    決問題，因噪音問題，即為本案恐嚇危害安全犯行，所為尚
    非可取；然斟酌被告於審理中終能坦承犯行之犯後態度，並
    與告訴人達成和解，且已依約賠償告訴人，並於審理中當庭
    表示願意原諒被告等節，此有南投縣竹山鎮調解委員會調解
    筆錄1份在卷為憑（見院卷第81-83頁），及其自陳高中畢業
    之智識程度、擔任工地雜工、經濟狀況為勉持、離婚、與子
    女同住等家庭生活情況（見院卷第78頁），暨犯罪之目的、
    手段、及其所造成之危害等一切情狀，量處如主文所示之刑
    ，並諭知易科罰金之折算標準。
  ㈢又被告前於101年間因竊盜案件，執行完畢後，未曾再因故意
    犯罪受有期徒刑以上刑之宣告，則於本案判決宣示回溯5年
    以內，被告未曾因故意犯罪受有期徒刑以上刑之宣告等情，
    有臺灣高等法院被告前案紀錄表在卷為證。本院審酌被告因
    一時失慮致罹刑典，然被告犯後坦承犯行，且被告與告訴人
    於審理中達成調解，告訴人亦於審理中陳明，其願意原諒被
    告等情，已如前述；則被告犯後與告訴人達成和解，堪認有
    悔悟之心，方有此補過之舉，是本院認被告經此偵、審程序
    及罪刑宣告之教訓，應能知所警惕，而無再犯之虞，認所宣
    告之刑，以暫不執行為適當，爰依刑法第74條第1項第2款之
    規定，併予宣告緩刑2年。另為使被告能記取本次教訓及強
    化其法治觀念，兼衡本案犯罪情節，爰依刑法第74條第2項
    第5款之規定，宣告被告應向執行檢察官指定之政府機關、
    政府機構、行政法人、社區或其他符合公益目的之機構或團
    體，提供如主文所示時數之義務勞務，並依刑法第93條第1
    項第2款之規定，諭知緩刑期間付保護管束，以勵自新兼收
    惕儆之效；倘被告違反上開應行負擔之事項且情節重大，依
    刑法第75條之1第1項第4款之規定，其緩刑之宣告仍得由檢
    察官向本院聲請撤銷，附此敘明之。
四、沒收部分：扣案之柴刀1把，為被告所有，且係供本案犯罪
    所用之物，業經被告於審理中供承在卷，爰依刑法第38條第
    2項規定宣告沒收。
據上論斷，應依刑事訴訟法第273條之1第1項、第299條第1項前
段，判決如主文。
本案經檢察官簡汝珊提起公訴，檢察官林孟賢到庭執行職務。
中　　華　　民　　國　　111 　年　　7 　　月　　28　　日
　　　　　　　　　刑事第二庭    法　官　劉彥宏
以上正本與原本無異。
如不服本判決應於收受送達後20日內向本院提出上訴書狀，並應
敘述具體理由；其未敘述上訴理由者，應於上訴期間屆滿後20日
內向本院補提理由書（均須按他造當事人之人數附繕本）「切勿
逕送上級法院」。
告訴人或被害人如對於本判決不服者，應具備理由請求檢察官上
訴，其上訴期間之計算係以檢察官收受判決正本之日期為準。
                                書記官  劉  綺
中　　華　　民　　國　　111 　年　　7 　　月　　29　　日

附錄本案論罪科刑法條：
中華民國刑法第305條
以加害生命、身體、自由、名譽、財產之事恐嚇他人，致生危害
於安全者，處2年以下有期徒刑、拘役或9千元以下罰金。

附件一：
臺灣南投地方檢察署檢察官起訴書
                                     110年度調偵字第98號
　　被　　　告　范增發　男　50歲（民國00年0月0日生）
　　　　　　　　　　　　住南投縣○○鄉○○村○○巷0號
　　　　　　　　　　　　居南投縣○○鎮○○巷00○00號
　　　　　　　　　　　　國民身分證統一編號：Z000000000號
上列被告因妨害自由案件，業經偵查終結，認應提起公訴，茲將
犯罪事實及證據並所犯法條分敘如下：
        犯罪事實
一、范增發因鄰居蔡人翰談話音量過大影響其睡眠，於民國109
    年11月28日下午3時30分許，自其位於南投縣○○鎮○○巷00○00
    號居所騎乘機車出發，前往蔡人翰位於同巷61之72號租屋處
    前質問。詎范增發因不滿蔡人翰之回覆，竟基於恐嚇危害安
    全之犯意，持其置放於機車腳踏板上之柴刀1把對蔡人翰揮
    舞，並持刀在該址門前為刮地動作，同時對蔡人翰恫稱：「
    大聲都給他處理起來」、「來來來，咱來去給隔壁處理」（
    台語）等語，以此方式恐嚇蔡人翰，使之心生畏懼，致生危
    害於安全。
二、案經蔡人翰訴由南投縣政府警察局竹山分局報告偵辦。
        證據並所犯法條
一、證據清單及待證事實：
編號 證據名稱 待證事實  1 被告范增發於警詢時及偵查中之供述 被告固坦承於前揭時間、地點，因告訴人蔡人翰談話音量過大，雙方發生言語爭執，惟矢口否認有何恐嚇危害安全犯行，辯稱：伊忘記當時講什麼話，當時伊騎車要去田裡，故機車腳踏板上有放柴刀，又因為機車上載著狗，狗不小心把柴刀弄下來，伊只是隨手拾起柴刀和告訴人講話云云。  2 證人即告訴人蔡人翰於警詢時及偵查中之證述 證明告訴人遭被告持柴刀及言語恐嚇，致心生畏懼之事實。  3 證人即告訴人公司員工許博凱於警詢時及偵查中之具結證述 證明被告確有持柴刀向告訴人方向揮舞及出言恐嚇告訴人之事實。  4 證人即告訴人公司員工林青蓉於警詢時及偵查中之具結證述 證明被告確有持柴刀向告訴人方向揮舞及出言恐嚇告訴人之事實。  5 證人即告訴人公司員工陳靚恩於警詢時及偵查中之具結證述 證明被告確有持柴刀向告訴人方向揮舞、刮告訴人公司門口地板及出言恐嚇告訴人之事實。  6 扣案柴刀1把及南投縣政府警察局竹山分局扣押筆錄、扣押物品目錄表 被告用以恐嚇告訴人之工具。  7 指認犯罪嫌疑人紀錄表、現場照片、監視器擷取光碟、南投縣政府警察局竹山分局偵辦妨害自由-恐嚇罪時序表及照片、本署檢察事務官製作之勘察報告 佐證全部犯罪事實。 
二、按刑法第305條之恐嚇危害安全罪，所稱以加害生命、身體
    、自由、名譽、財產之事，恐嚇他人者，係指以使人生畏怖
    心為目的，而通知將加惡害之旨於被害人而言。所謂「加害
    」，包括言詞、身體之動作、語氣、表情等一切足以使人生
    畏怖心之強暴、脅迫行為在內，且所稱恐嚇者，亦僅以通知
    加害之事使人恐怖為已足，不必果有加害之意思，更不須有
    實施加害之行為。蓋恐嚇罪之判斷重點，實在於被告之行為
    是否足以使人心生畏懼而致生危害於安全。因此，是否為恐
    嚇言語，本非以行為人主觀上確有加害之意或客觀上已為加
    害之行為為必要，而係衡諸通常事理，會否使一般人心生畏
    懼以為斷（最高法院84年度台上字第813號判決意旨參照）
    。經查：㈠本件依本署檢察事務官製作之勘察報告（含擷取
    照片）觀之，被告係自機車腳踏板處取出柴刀並刻意在告訴
    人公司門前為刮地動作，被告辯稱柴刀係遭犬隻弄落在地，
    其單純拾起與告訴人對話云云，顯非事實；㈡另據證人許博
    凱於偵查中具結證稱：被告雖說是要處理別人，但綜合被告
    揮刀動作及瞪著告訴人，感覺就是要恐嚇告訴人等語；證人
    林青蓉於偵查中具結證稱：依照被告持刀向告訴人揮舞的動
    作，認為就是要恐嚇告訴人等語；證人陳靚恩於偵查中具結
    證稱：被告從頭到尾都瞪著告訴人，揮刀對象也是向告訴人
    等語，均足見被告主觀上存有對告訴人恐嚇之犯意。又被告
    斯時手持利器，衡諸社會通念，顯足使一般人心生畏懼，所
    為核與刑法第305條恐嚇危害安全罪之構成要件相合，被告
    前揭所辯顯係事後卸責之詞，不足採信，其犯嫌堪予認定。
三、核被告所為，係犯刑法第305條之恐嚇危害安全罪嫌。扣案
    之柴刀1把，為被告所有，且係供其本件犯罪所用之物，請
    依刑法第38條第2項前段之規定宣告沒收。
四、依刑事訴訟法第251條第1項提起公訴。
    此　致
臺灣南投地方法院
中　　華　　民　　國　 111　　年　　 2　　月　　9 　　日
                              檢　察　官　簡汝珊
本件證明與原本無異
中　　華　　民　　國　 111　　年　 　2 　 月　　22　　日
                              書  記  官  尤瓊慧

附錄所犯法條：
中華民國刑法第305條
以加害生命、身體、自由、名譽、財產之事恐嚇他人，致生危害
於安全者，處2年以下有期徒刑、拘役或9千元以下罰金。